臺灣高等法院刑事判決
108年度交上易字第445號
上  訴  人  
即  被  告  熊柏程


上列上訴人因過失傷害案件，不服臺灣新北地方法院108年度審
交易字第1024號，中華民國108年9月27日第一審判決（起訴案號
：臺灣新北地方檢察署108年度偵字第5910號），提起上訴，本
院判決如下：
    主  文
上訴駁回。
熊柏程緩刑貳年。
    事  實
一、熊柏程於民國107年6月12日2時38分許，騎乘車牌號碼000-0
    00號普通重型機車（下稱甲車），沿新北市板橋區廣權路往
    民德路方向行駛，行經新北市○○區○○路00號前，因發現其附
    載之物品掉落在該處路面，欲停靠路旁，本應注意除遇突發
    狀況必須減速外，不得任意驟然減速、變換車道，且變換車
    道時應讓直行車先行，而依當時天候晴，夜間有照明，視距
    良好，柏油路面乾燥、無缺陷且無障礙物等情狀，並無不能
    注意之情事，竟疏未注意即驟然減速、向右偏行，適有違規
    超速、在其後方由許建甫騎乘車牌號碼000-000號普通重型
    機車（下稱乙車），行駛至上開地點，見狀閃避不及，自後
    追撞熊柏程所騎乘甲車，致許建甫人車倒地，並因此受有右
    臉部1公分撕裂傷、臉部多處擦傷之傷害（熊柏程幸未受傷
    ）。而熊柏程於肇事後，在未被有偵查犯罪職權之公務員發
    覺前，向前往現場處理車禍之員警坦承為肇事者並願接受裁
    判。
二、案經許建甫訴由新北市政府警察局板橋分局報告臺灣新北地
    方檢察署檢察官偵查起訴。
    理  由
壹、證據能力部分：
    按被告以外之人於審判外之陳述，雖不符刑事訴訟法第159
    條之1至第159條之4之規定，而經當事人於審判程序同意作
    為證據，法院審酌該言詞陳述或書面陳述作成時之情況，認
    為適當者，亦得為證據。又當事人、代理人或辯護人於法院
    調查證據時，知有第159條第1項不得為證據之情形，而未於
    言詞辯論終結前聲明異議者，視為有前項之同意，同法第15
    9條之5亦有明定。查本件檢察官及被告就本判決下列所引被
    告以外之人於審判外陳述之證據能力均不予爭執，迄至言詞
    辯論終結，亦未對該等證據之證據能力聲明異議，本院審酌
    該些供述證據作成時，核無違法取證或其他瑕疵，認為以之
    作為本案之證據屬適當，自有證據能力。其餘資以認定被告
    犯罪事實之非供述證據，均查無違反法定程序取得之情形，
    依刑事訴訟法第158條之4反面規定，亦具證據能力。
貳、實體部分：
一、認定被告犯罪事實所憑之證據及理由
  ㈠上揭事實，業據上訴人即被告（下稱被告）熊柏程於原審及
    本院準備程序、審理時，均坦承不諱，核與證人即告訴人許
    建甫於警詢、偵查中證述之情節大致相符（見偵卷第13至17
　　、80、100頁），並有道路交通事故現場草圖、道路交通事
    故現場圖、道路交通事故調查報告表㈠、㈡、道路交通事故肇
    事人自首情形紀錄表、證號查詢機車駕駛人資料、證號查詢
    機車機車車籍資料、亞東紀念醫院診斷證明書各1份、案發
    現場監視器錄影光碟1片暨案發現場及車損照片共20張等資
    料在卷可考（見偵卷第19至25、29、33至51、57、61、63頁
    ；及置於證物袋內）。
  ㈡按道路交通安全規則所稱之汽車，除前開規則同一條文或相
    關條文就機車另有規定外，指在道路上不依軌道或電力架線
    而以原動機行駛之車輛（包括機車）；汽車除遇突發狀況必
    須減速外，不得任意驟然減速、煞車或於車道中暫停；變換
    車道時，應讓直行車先行，並注意安全距離，道路交通安全
    規則第2條第1項第1款、第94條第2項、第98條第1項第6款分
    別定有明文。查被告既考領有普通重型機車駕照，對於上開
    交通安全規則自應知之甚稔，且依當時外在狀況及被告智識
    能力等情形，被告並無不能注意之情事，又衡諸卷附道路交
    通事故調查報告表㈠、㈡及道路交通事故現場圖所示，依當時
    天候晴、夜間有照明、柏油路面乾燥、無缺陷且無障礙物、
    視距良好等情，詎被告駕駛甲車驟然減速、向右偏行，致告
    訴人騎乘乙車見狀閃避不及，自後追撞被告所騎乘甲車，被
    告駕駛行為具有過失。又告訴人所受前揭傷害係因本件交通
    事故所致，而本件交通事故復因被告上開過失行為所致，是
    被告上開過失肇事行為與告訴人所受傷害結果間，具有相當
    因果關係。然縱告訴人有違規超速之過失，惟被告駕車若能
    依上述規定行駛，仍可避免本件交通事故之發生，是本件刑
    事責任之認定，要不因告訴人與有過失，而得解免被告之過
    失責任，至告訴人與有過失之情節輕重，僅係酌定雙方民事
    上損害賠償責任之依據，殊不影響被告本件刑事責任之罪責
    ，一併指明。
　㈢綜上，被告前揭任意性自白與事實相符，本案事證明確，被
    告犯行堪予認定，應依法論科。
二、論罪科刑：
  ㈠按行為後法律有變更者，適用行為時之法律；但行為後之法
    律有利於行為人者，適用最有利於行為人之法律，刑法第2
    條第1項定有明文。查被告行為後，刑法第284條第1項規定
    業於108年5月29日經修正公布，並自同年月31日起生效施行
    。修正前刑法第284條第1項規定：「因過失傷害人者，處6
    月以下有期徒刑、拘役或5百元以下罰金。」；修正後該條
    則規定：「因過失傷害人者，處1年以下有期徒刑、拘役或1
    0萬元以下罰金。」經比較新舊法之結果，修正後該條項規
    定之有期徒刑刑度由6月以下提高至1年以下，且提高罰金刑
    之法定刑度，自應以修正前刑法第284條第1項規定較有利於
    被告，是依刑法第2條第1項前段規定，應適用修正前即行為
    法論處。
  ㈡核被告所為，係犯修正前刑法第284條第1項前段之過失傷害
    罪。又被告於案發後停留現場，於有偵查權限之機關及公務
    員發覺其犯罪前，向前往現場處理之警員表明其為肇事人並
    願接受裁判，有道路交通事故肇事人自首情形記錄表1紙在
    卷可稽（見偵卷第29頁），合於自首之規定，爰依刑法第62
    條前段之規定減輕其刑。
三、維持原判決及駁回上訴之理由
  ㈠原審經審理結果，認被告罪證明確，因而適用刑法第2條第1
    項前段、修正前第284條第1項前段、第62條前段、第41條第
    1項前段，刑法施行法第1條之1第1項、第2項前段等規定，
    並說明審酌被告騎乘機車參與道路交通，本應小心謹慎以維
    自身及他人之安全，竟僅為撿回掉落物品而驟然減速、未讓
    直行車先行即向右偏行，因而肇生本案車禍事故，並致被害
    人受有上述傷害，且迄今仍未與告訴人達成調解並賠償損失
    ，惟念及被告犯後坦承犯行，尚有悔意，暨審酌其過失情節
    與程度、被害人所受上述傷勢、大學畢業之智識程度、小康
    之家庭經濟狀況及告訴人與有過失等一切情狀，量處拘役20
    日，併諭知如易科罰金，以新臺幣1千元折算1日之標準。經
    核其認事用法，洵無違誤，量刑亦屬妥適。
  ㈡被告提起上訴，原主張其並無過失，否認犯行，嗣後於本院
    準備程序、審理時均為認罪答辯，另主張已與告訴人達成和
    解，請求從輕量刑云云（見本院卷第17、19、39、60、63頁
    ）。惟按刑事審判旨在實現刑罰權分配正義，故法院對有罪
    被告科刑，應符合罪刑相當原則，使輕重得宜，罰當其罪，
    以契合社會法律感情，此所以刑法第57條明定科刑時應審酌
    一切情狀，尤應注意該條所列10款事項以為科刑輕重之標準
    ，俾使法院就個案量刑，能斟酌至當。「量刑輕重係屬事實
    審法院得依職權自由裁量事項，苟已斟酌刑法第57條各款所
    列情狀而未逾越法定刑度，不得遽指為違法」（最高法院98
    年台上字5002號判決意旨參照）。本件原判決於量刑時業已
    基於行為人責任基礎，詳予斟酌刑法第57條各款所列情狀，
    而為刑之量定，以過失傷害罪之最重法定本刑有期徒刑6月
    以下之刑而言，原判決量處被告拘役20日，已屬從低度刑量
    處，原判決量刑既未逾越法定刑度，亦未濫用自由裁量權限
    ，自無違法或不當之可言。被告上訴雖未再為犯行是否成立
    之爭執，然被告以事後已與被害人達成和解，就原審適法之
    裁量行使，再為爭執，指摘原判決不當，求判輕刑，難認有
    理由，被告之上訴，應予駁回。
四、末查，被告未曾因故意犯罪受有期徒刑以上刑之宣告，有本
    院被告前案紀錄表在卷可查（見本院卷第35頁），其因一時
    失慎致犯本罪，偶罹刑典，且於本院審理期間與告訴人達成
    調解及賠償完畢，有和解筆錄1份在卷為據（見本院卷第43
    頁），告訴人亦表示同意法院給予被告緩刑機會等語（見本
    院卷第41頁），本院認被告經此科刑教訓，當知所警惕而無
    再犯之虞，其所受刑之宣告，以暫不執行為適當，併宣告緩
    刑2年，以啟自新。
據上論斷，應依刑事訴訟法第368條，刑法第74條第1項第1款，
判決如主文。
本案經檢察官黃佳彥提起公訴，檢察官陳昱旗到庭執行職務。
中　　華　　民　　國    109    年    3    月    31    日
                  刑事第二十三庭審判長法　官  李釱任
                                      法　官  梁耀鑌
                                      法　官  連育群
以上正本證明與原本無異。
不得上訴。
                                      書記官  廖紫喬
中　　華　　民　　國　　109 　年　　3 　　月　　31　　日
附錄：本案論罪科刑法條全文
108年5月29日修正前中華民國刑法第284 條
因過失傷害人者，處6 月以下有期徒刑、拘役或5 百元以下罰金
，致重傷者，處1 年以下有期徒刑、拘役或5 百元以下罰金。從
事業務之人，因業務上之過失傷害人者，處1 年以下有期徒刑、
拘役或1 千元以下罰金，致重傷者，處3 年以下有期徒刑、拘役
或2 千元以下罰金。